最高法院刑事判決　　　　　　　　　　　　　　　九十一年度台上字第六三九二號
　　上　訴　人　甲○○
　　選任辯護人　梁宵良律師
右上訴人因業務過失致人於死案件，不服台灣高等法院台中分院中華民國八十九年八
月二十九日第二審判決（八十九年度交上訴字第一三一八號，起訴案號：台灣苗栗地
方法院檢察署八十八年度偵字第二三八號），提起上訴，本院判決如左：
    主  文
上訴駁回。
    理  由
按刑事訴訟法第三百七十七條規定：上訴於第三審法院，非以判決違背法令為理由，
不得為之。是提起第三審上訴，應以原判決違背法令為理由，係屬法定要件。如果上
訴理由係對原審已調查明確並於判決內論駁或說明之事項，徒憑己見重為事實上之爭
辯，或任意指摘，顯與法律規定得為第三審上訴理由之違法情形不相適合時，俱應認
其上訴為違背法律上之程式，予以駁回。上訴意旨略稱：上訴人係從事木作營造業，
於民國八十七年間向森堡營造事業有限公司（下稱森堡公司）承包苗栗火車站木作部
分工程，平日均乘坐火車或駕駛自用小客車至工地監督工程，並不負責載運材料工具
；原審未查明上訴人當日何會駕駛該森堡公司之自用小貨車，車上工具係何人所有，
及該車是否經營由上訴人駕駛載運工具，即依上訴人於偵查中之供述，推論上訴人係
因業務上之過失致人於死，有調查職責未盡之違誤。又森堡公司出具之證明書，屬證
人於審判外之陳述，依刑事訴訟法第一百五十九條之規定，不得作為證據，原審採為
判決依據，亦屬違法云云。
惟查：原判決撤銷第一審之判決，改判論處上訴人甲○○從事業務之人因業務上之過
失致人於死罪刑，係依憑上訴人之供述，證人劉國倉之證供，卷附道路交通事故調查
報告表、現場圖、檢察官勘驗筆錄、相驗屍體證明書、驗斷書、森堡公司之證明書及
台灣省竹苗區車輛行車事故鑑定委員會、台灣省車輛行車事故覆議鑑定委員會之鑑定
意見書等證據，為其論罪之依據。而刑法上所謂業務，係指個人基於社會地位繼續反
覆所執行之業務，其主要部分之業務固不待論，即為完成主要業務所附隨之準備工作
與輔助事務，亦應包括在內（本院七十一年度台上字第一五五○號判例要旨足參）。
原審以上訴人於檢察官偵查中供陳：「我作營造業，平日有開車上下班及工作須常開
車跑工地。今早我要去苗栗火車站，……」、「我當時受僱於聲寶（係森堡之誤繕）
營造公司，我負責載運工具給工地之師父」云云，及森堡公司以證明書函復第一審謂
其承包鐵路局山線雙軌工程處「竹南至豐原間各項景觀綠美化工程」，將其中苗栗火
車站木作部直接轉包予上訴人，彼此間為上、下包關係等語，因而認定上訴人係從事
營造業，平日駕車跑工地載送工具為其附屬業務等情，並經敘明其憑以認定之依據及
理由，其推理論斷於證據法則並無違背。又刑事訴訟法上所稱之證人，係指在訴訟上
就其自己所體驗或觀察之事實而為陳述之人而言，自應以自然人為限，此觀同法第一
百六十六至第一百七十一條、第一百八十四條、第一百八十五條關於證人之訊問或詰
問，及第一編第十二章第二節內關於證人之傳喚、到場義務、拒絕證言、具結等規定
，均至為明瞭；卷查森堡公司係依第一審法院八十九年一月十日苗院興刑字交訴８
字第一二七○號函詢事項，出具函文即上開「證明書」（並載明：本書據分層負責由
工務部門出具）資以回覆（見第一審卷第九十、一○七頁），而為公、私法人機關間
公務上之文件往來，該「證明書」自非刑事訴訟法第一百五十九條所稱「證人於審判
外之陳述」，上訴意旨謂屬證人於審判外之陳述，尚有誤解。上訴意旨係對原審已調
查明確並於判決內論駁或說明之事項，徒憑己見重為事實上之爭辯，或任意指摘，自
與法律規定得為第三審上訴理由之違法情形不相適合。綜上說明，應認本件上訴違背
法律上之程式，予以駁回。
據上論結，應依刑事訴訟法第三百九十五條前段，判決如主文。
中      華      民      國    九十一    年     十一     月     十四     日
                              最高法院刑事第十一庭
                                  審判長法官  呂  潮  澤
                                        法官  白  文  漳
                                        法官  陳  世  雄
                                        法官  孫  增  同
                                        法官  林  開  任
      右正本證明與原本無異
                                              書  記  官
中      華      民      國    九十一    年     十一     月     二十     日
